【裁判字號】    92,上易,291
【裁判日期】    920321
【裁判案由】    傷害等
【裁判全文】
臺灣高等法院刑事判決                            九十二年度上易字第二九一號
    上  訴  人  臺灣臺北地方法院檢察署檢察官
    上  訴  人
    即  被  告  乙○○
    選任辯護人  岳珍律師
    被      告  甲○○
右上訴人等因被告等傷害等案件，不服臺灣臺北地方法院九十一年度易字第一○四六
號，中華民國九十一年十二月二十六日第一審判決（聲請簡易判決處刑案號：臺灣臺
北地方法院檢察署九十一年度偵字第七五五○、七五五一號）提起上訴，本院判決如
左：
    主  文
原判決關於乙○○無故侵入他人住宅罪、毀損器物罪及所定執行刑部分均撤銷。
乙○○無故侵入他人附連圍繞之土地，處拘役參拾日，如易科罰金，以參佰元折算壹
日；又損壞他人之撐衣桿，足以生損害於他人，處拘役參拾日，如易科罰金，以參佰
元折算壹日，應執行拘役伍拾日，如易科罰金，以參佰元折算壹日。
其他上訴駁回。
    事  實
一、乙○○與甲○○係鄰居關係，平日相處不睦。乙○○於民國九十年十一月二十九
    日午間，因不滿甲○○將垃圾掃至樓梯間，前往甲○○臺北市○○路○段七十一
    巷十三之二號一樓之住處理論，雙方因而發生激烈爭執，甲○○見乙○○愈趨凶
    惡，欲關閉庭院大門不予理會，乙○○竟怒而推開甲○○庭院之大門，而未經甲
    ○○之許可，侵入其該住宅附連圍繞之土地即庭院內，甲○○見狀，持其所有之
    鋁製撐衣桿一支欲驅離乙○○，乙○○乃另行起意，出手奪下甲○○所持之鋁製
    撐衣桿，並將之折斷，足以生損害於甲○○。
二、案經被害人甲○○訴由臺灣臺北地方法院檢察署檢察官聲請簡易判決處刑，經臺
    灣臺北地方法院認為不宜以簡易判決處刑，改依通常程序審理。
    理  由
壹、有罪部分：
一、訊據被告乙○○雖對於右揭時間前往告訴人甲○○住處理論之事實供承不諱，惟
    矢口否認有何侵入庭院或毀損犯行，辯稱：當天是去請甲○○不要亂倒垃圾，並
    未進入甲○○家大門，僅在大門外階梯上，因甲○○惱羞成怒，先出手打其胸部
    一拳，並拿竿子對其從上往下打，其怕被打到頭，右手舉起往上抵擋，因而被打
    到右手大拇指，而基於本能反應，與甲○○爭執搶竿子，搶下同時，竿子就斷了
    云云。惟查：
（一）右揭事實，業據告訴人甲○○於偵查（見第一四三號偵查卷第十四頁反面、第
      三十頁、第五十頁、第五一頁）、原審（見原審易字卷第十七頁、第四五至五
      十頁）及本院（見本院卷第三一頁）指訴綦詳，並有前揭折斷之撐衣桿二截扣
      案可資佐證。參以證人即鄰居楊友翠證稱：該日午睡時為很大聲之講話聲吵醒
      （見第一四三號偵查卷第四九頁反面），可見雙方確有發生爭執情事。又證人
      即當日至現場處理之警員歐育達證稱：「（乙○○表示其為何受傷？）因為乙
      ○○要進甲○○家，雙方推擠，被棍子戳到大拇指才流血」等語（見第一四三
      號偵查卷第五五頁）、「甲○○向我們表示乙○○：：：衝入她家」（見第一
      四三號偵查卷第五四頁反面）。而被告亦於偵查中供稱：「我搶下該晾衣桿時
      ，晾衣桿就斷了」（見第一四三號偵查卷第二九頁），益見該日被告乙○○確
      因欲找告訴人甲○○理論而有所衝突，且告訴人甲○○之撐衣桿在上開爭執中
      折斷，是告訴人甲○○所指上情已非無據。
（二）雖被告乙○○辯稱其並未折斷撐衣桿云云，惟其前於偵查中供述於搶下甲○○
      手中之撐衣桿時，該撐衣桿即斷掉，已如前述。而告訴人甲○○亦稱：「我就
      用晾衣桿趕他出去，他搶下晾衣桿就折斷」（見第一四三號偵查卷第三十頁）
      、「他搶來就折斷，用兩手折斷」（見原審易字卷第四六頁），足見該撐衣桿
      係在被告乙○○搶下後發生斷裂之結果。復對照被告乙○○於原審稱：「（你
      有無看見曬衣竿被折斷？）她是用曬衣竿打我，有無折斷我不清楚」（見原審
      卷第十七頁）、「（你用手去擋之後，你有拿到曬衣竿嗎？）沒有。也沒有折
      斷」（見原審卷第三六頁）、「我搶下她的曬衣竿丟在地上」（見原審卷第四
      三頁）云云，先後明顯不一，衡情倘被告乙○○因防衛自己致撐衣桿折斷，何
      須否認撐衣桿折斷之事實？又該撐衣桿係屬鋁製，若非刻意將之折斷，而握住
      兩端同時施力，豈有自中間斷裂一分為二之可能？且該扣案撐衣桿為中空，經
      勘驗長約一百二十公分，桿身約中央處折斷，折斷處成不規則狀（見第七五五
      ○號偵查卷第八頁反面），復有上開經折斷之撐衣桿照片在卷可參（見第一四
      三號偵查卷第六頁），則以該撐衣桿身長度、中空及斷裂處，兩端施力確有折
      斷之可能，可見應係被告乙○○於搶下後加以折斷，被告乙○○前揭所辯無非
      事後係為符合撐衣桿斷裂之情節所為卸責之詞。至被告乙○○另否認扣案撐衣
      桿係當日甲○○所執之竿子，然其既是認撐衣桿經其搶下並斷裂之事實，告訴
      人甲○○實無提出另一撐衣桿，並自行折斷之理。另告訴人甲○○雖於本院稱
      ：「（竿子是如何折斷的？）我沒有仔細看，竿子的確是他折的」（見本院卷
      第三二頁），然於雙方爭執中，沒有看清楚被告乙○○究竟如何施力亦無悖於
      情理，自難遽認所為指述不實。又證人歐育達警員雖稱：「當時甲○○說要告
      乙○○非法侵入及毀損，但她沒有表示是毀損何物」「（有看到照片內被折斷
      的曬衣桿？）沒有看到，甲○○當時也沒有給我看」（見第一四三號偵查卷第
      五四頁反面至第五五頁），則告訴人甲○○當時雖未提出撐衣桿，然已表明毀
      損之事實，則毀損之告訴並非事後憑空捏造，只是當時向警指述之內容未臻完
      足而已。
（三）被告乙○○另辯稱其並未進入告訴人甲○○住處庭院內，只是在大門外階梯，
      原本站在第二階，嗣甲○○出來理論，其順勢退到第一階云云。且以告訴人甲
      ○○於偵查中係稱：「當時被告推開我家門『要』進入」（見第一四三號偵查
      卷第三十頁）、「他就惱羞成怒，『要』進入我家門內」（見第一四九七號偵
      查卷第十一頁反面」，而向警員歐育達陳訴時亦稱被告「要」進其住處。而「
      要」進入與「已」進入有別，且前述撐衣桿長度達一百二十公分，告訴人甲○
      ○又稱：「我與他有一小段距離」（見原審易字卷第四六頁），則以撐衣桿之
      長度加上兩人間距離，被告乙○○不可能進入庭院內為據。惟告訴人甲○○已
      詳為指稱被告進到其庭院內已有大約一半之距離（見本院卷第三一頁），而手
      執撐衣桿未必全然與地面平行，是告訴人甲○○拿撐衣桿時，被告乙○○亦有
      同時在該庭院內之餘裕。而告訴人甲○○在氣憤、恐懼之情形下，描述之語氣
      不易精確，亦屬情理之常。另被告乙○○復辯稱本件係其主動報警，甲○○並
      無報警紀錄，倘其真有侵入住宅及毀損犯行，不可能主動報警云云。惟二人因
      故發生爭執，雙方俱有本身之理由，何方報警非即表示該方必然有理，且依據
      被告乙○○於偵訊時所稱：「（事後警察有到場處理？）是，我們二人都有報
      案」（見第一四三號偵查卷第二九頁）、「我看她跑回家，我也回家報警，因
      為我看她進去不出來，我想她應該是報警吧」（見第一四三號偵查卷第五十頁
      反面至第五一頁），其當時確實認為甲○○已經報警，則自己不甘自認理虧而
      報警亦屬合理。至關於告訴人甲○○報警情形，雖臺北市女警隊九十一年三月
      一日北市警女隊字第○九一六○三四九五○○號函復稱：該隊婦孺專線電話於
      九十年十一月二十九日中午，並無接獲民眾「甲○○」報案紀錄（見第一四三
      號第四六頁），然尚難因此即為被告有利之認定。又被告以證人楊友翠亦無從
      證明其有侵入庭院之事實云云，而證人楊友翠僅陳述當日聽聞有人講話很大聲
      而已，而不及其他事實，本院不過作為二人爭執之佐證，並非據為被告侵入庭
      院之證據，此部分指摘並無理由。
（四）綜上所述，被告乙○○所犯上開事證明確，所辯無非事後飾詞卸責，不足採信
      ，其犯行堪以認定。
二、核被告乙○○所為，係犯刑法第三百零六條第一項之無故侵入他人附連圍繞之土
    地罪及同法第三百五十四條之毀損器物罪。所犯上開二罪間，犯意個別，罪名互
    異，應予分論併罰。
三、原審認被告乙○○此部分所犯罪證明確，予以論罪科刑，固非無見。惟查：（一
    ）刑法第三百零六條第一項所謂之住宅，係指供人住宿之房屋，而稱附連圍繞之
    土地，係指與住宅或建築物相連接，環繞於四周附設有圍幛之庭園空地，例如住
    宅或建築物之庭院等，本件被告乙○○侵入之處，係甲○○與住宅相連接，四周
    有磚造圍牆之庭園之事實，有照片二紙可證（見第一四三號偵查卷第八頁），原
    審論處被告乙○○無故侵入住宅罪，核與事實不符。（二）刑法第三百零六條第
    一項保護之法益係個人之住屋權，刑法第三百五十四條所保護之法益係財產上之
    利益，本件被告乙○○侵入甲○○庭園時間尚短，折毀之撐衣桿財產價值亦不高
    ，對法益之侵害尚屬有限，而被告乙○○與甲○○間平日相處不睦，因垃圾處理
    之問題而與甲○○發生衝突，原審對於上開犯罪所生之損害、犯人與被害人平日
    之關係等事由，於量刑時未予審酌，量刑輕重即有失衡。被告上訴，否認犯罪，
    雖無理由，惟原判決既有可議，自應由本院將被告乙○○侵入住宅罪、毀損器物
    罪及定執行刑部分予以撤銷改判。爰審酌被告乙○○前無犯罪紀錄（參卷附本院
    被告全國前案紀錄表及臺灣高等法院檢察署刑案記錄簡覆表），因輕微糾紛，即
    仗其體形優勢，違反告訴人甲○○明示之意思而侵入其庭院，犯罪之動機、手段
    均不足取，又於偵審程序中飾詞卸責、態度不佳及其智識程度、與被害人平日之
    關係、犯罪所生危害等一切情狀，分別量處如主文所示之刑，並諭知易科罰金之
    折算標準，並定其應執行之刑。
貳、無罪部分：
一、公訴意旨另以：被告乙○○於前揭時地侵入告訴人甲○○住處之庭院，被告甲○
    ○見狀，即基於傷害之犯意，持其所有之鋁製撐衣桿一支毆打告訴人乙○○，致
    告訴人乙○○受有右拇指表皮挫裂傷一點五公分╳○點一公分之傷害；被告乙○
    ○亦基於傷害之犯意，推告訴人甲○○撞擊庭院內之洗衣機，致告訴人甲○○受
    有左前胸下部挫傷之傷害，因認被告二人均涉有刑法第二百七十七條第一項之傷
    害罪嫌。
二、訊據被告乙○○、甲○○均堅決否認有何右揭傷害犯行，被告乙○○辯稱：其沒
    有推甲○○撞洗衣機；被告甲○○辯稱：當時乙○○闖入家中，為了安全拿起晾
    衣竿指著乙○○，就立刻被他搶走折斷，根本沒有碰觸他的身體，是乙○○自己
    擠出血來的各等語。經查：
（一）告訴人甲○○所稱其遭被告乙○○推撞洗衣機後左前胸下部挫傷等情，雖有博
      仁綜合醫院診斷證明書在卷可參（見第一四三號偵查卷第七頁）。惟質諸告訴
      人甲○○於偵查中稱：「我身體左側正對著洗衣機」（見第一四三號偵查卷第
      十四頁反面），於原審稱：「（你面向洗衣機？）記不清楚」（見原審易字卷
      第四七頁）、「（乙○○當時是從你的背後或正面推你？）不太記得」、「（
      推你身體何處？）右邊肩膀」（見原審易字卷第四九頁），嗣於本院改稱：「
      （乙○○如何推你？）我用左手拿竿子，他從正面推我雙肩，我左邊在前，右
      邊在後的站立，我退兩步，重心不穩，我左轉要抓東西，下方就撞到洗衣機」
      （見本院卷第三二頁），先後顯然有異。雖告訴人甲○○因情緒緊張，供詞難
      免出入，惟上述歧異情形非僅受傷細節而已，甚且謂已不記得，所述已難遽信
      。參以證人歐育達警員證稱：當初甲○○除告訴乙○○侵入住宅及毀損罪之外
      ，並未提及被告乙○○有何攻擊行為，亦未表示自己有受傷或要告訴乙○○犯
      有傷害罪等事實（見第一四三號偵查卷第五四、五五頁）。且告訴人甲○○於
      雙方發生衝突當時並未感覺不適，至同日下午五點多始感覺左前胸下部疼痛等
      情，亦據其供明在卷（見原審易字卷第四七頁），而其遲至翌日始至博仁綜合
      醫院就診之事實，亦有上開診斷證明書在卷足稽。衡情告訴人甲○○既已當場
      具體指出要告訴被告乙○○涉嫌「侵入住宅」、「毀損」等罪名，若當日其確
      遭被告乙○○攻擊，又豈有獨將傷害部分隱而不宣，不告知到場員警之理？則
      本件告訴人甲○○所提出診斷證明書記載之傷勢究否被告乙○○之攻擊行為所
      造成，尚乏積極證據。且其所受「左前胸下部挫傷」，乃一般人於平日活動之
      中均可能不慎發生之輕微傷勢，益難認即係該時遭被告乙○○推撞洗衣機所致
      。
（二）告訴人乙○○指訴其遭被告甲○○持撐衣桿攻擊致傷等情，雖亦有國軍松山醫
      院附設民眾診療服務處診斷證明書附卷足稽（第一四九七號偵查卷第五頁）。
      而觀告訴人乙○○指稱被告甲○○傷害情節係謂：甲○○以撐衣桿從上往下揮
      打，其以右手去擋，遭打到右手大姆指。然與其向證人歐育達警員所申告：因
      要進入甲○○家，雙方推擠，被棍子戳到大拇指才流血（見第一四三號偵查卷
      第五五頁）及其於偵查中所述：「在推擠中受傷」（見第七五五○號偵查卷第
      五頁反面），並不相符，亦難遽認被告甲○○有何揮打造成告訴人乙○○受傷
      之情形。至證人歐育達雖稱其到達現場時，看到乙○○大姆指流血（見第一四
      三號偵查卷第五五頁），不過乙○○之大姆指有流血之結果，尚難認必係被告
      甲○○故意傷害所致。另證人歐育達稱：甲○○在現場說乙○○手上是紅藥水
      （見第一四三號偵查卷第五五頁），雖甲○○當時所述不無浮誇，然尚難據此
      即認告訴人乙○○之傷勢係被告甲○○所造成。又以撐衣桿叉狀塑膠部分，雖
      不無造成告訴人乙○○拇指挫裂傷之可能，惟亦難因此認係被告甲○○揮打造
      成。
（三）被告甲○○雖請求對其及被告乙○○分別進行測謊（見本院卷第七十頁），惟
      測謊鑑定係依一般人在說謊時，會產生遲疑、緊張、恐懼、不安等心理波動現
      象，乃利用測謊儀器將受測者之上開情緒波動反應情形加以紀錄，用以判別受
      測者所供述之真實性，倘受測者愈想壓抑其謊言所產生之情緒，在測謊儀器上
      愈會產生明顯之情緒波動反應，反之則無此不實之波動反應。且測謊判斷的正
      確性，受到測試者之生理精神狀況、情緒，如氣憤、過度不安、極度緊張及問
      題的適當性、控制的適當性、認知差異、測謊環境與硬體設施等諸多因素的影
      響，有內政部警政署刑事警察局八十八年十月六日（八八）刑鑑字第一○○九
      二四號函可參，亦即其與一般科學鑑識仍有不同的精確程度。是測謊鑑定之結
      果，不過作為其供述證據是否可採之參考，縱該結果就否認犯罪有不實之情緒
      波動反應，亦不得採為有罪判決之唯一憑據（最高法院八十七年台上字第三三
      三七號判決參照）。本件告訴人乙○○、甲○○前揭指訴均有明顯瑕疵，且無
      其他積極事證足以證明被告二人傷害犯行，自難以其等片面指訴即遽為論罪，
      其請求施以測謊核無必要。
（四）綜上所述，尚難遽認被告二人前開犯行，此外復查無其他積極證據足資證明被
      告有何公訴人所指之此部分傷害犯行，自屬不能證明其等此部分犯罪。
三、原審依調查證據之結果，斟酌全辯論意旨，認被告二人此部分犯行不能證明，依
    法為無罪之諭知，經核並無不合。又原判決雖就認撐衣桿不足以造成挫裂傷，所
    為推論未必可採，然於不能證明被告甲○○傷害犯行之認定結果並無不同。公訴
    人就此部分提起上訴，以斟酌告訴人二人及證人歐育達之指訴，足以認定被告二
    人確有傷害犯行，為無理由，應予駁回。
據上論斷，應依刑事訴訟法第三百六十八條、第三百六十九條第一項前段、第三百六
十四條、第二百九十九條第一項前段、刑法第三百零六條第一項、第三百五十四條、
、第五十一條第六款、第四十一條第一項、罰金罰鍰提高標準條例第一條前段、第二
條，判決如主文。
本案經檢察官郭弘佑到庭執行職務。
中      華      民      國    九十二    年      三      月    二十一    日
                              臺灣高等法院刑事第十一庭
                                  審判長法  官  楊  照  男
                                        法  官  陳  炳  彰
                                        法  官  王  詠  寰
右正本證明與原本無異。
不得上訴。
                                        書記官  駱  麗  君
中      華      民      國    九十二    年      三      月    二十一    日
附錄：本案論罪科刑法條全文
刑法第三百零六條
無故侵入他人住宅、建築物或附連圍繞之土地或船艦者，處一年以下有期徒刑、拘役
或三百元以下罰金。
無故藏匿其內或受退去之要求而仍留滯者亦同。
刑法第三百五十四條
毀棄、損壞前二條以外之他人之物或致令不堪用，足以生損害於公眾或他人者，處二
年以下有期徒刑、拘役或五百元以下罰金。


司法院資訊處製作；財團法人民間司法改革基金會備份。
